【裁判字號】    91,易,1137
【裁判日期】    920218
【裁判案由】    違反區域計劃法
【裁判全文】
臺灣屏東地方法院刑事判決                        九十一年度易字第一一三七號
    公  訴  人  臺灣屏東地方法院檢察署檢察官
    被      告  甲○○
右列被告因違反區域計畫法案件，經檢察官提起公訴（九十一年度偵字第四八二七號
），本院判決如左：
    主  文
甲○○違反非都市土地分區使用計畫管制使用土地之規定，不依限變更土地使用恢復
土地原狀，處有期徒刑月，如易科罰金以佰元折算壹日，緩刑年。
    事  實
一、甲○○係屏東縣里港鄉○○段第一二八三之二、一二七０之二、一二七０之一一
    六、一二七０之一一八、一二七０之一二一地號土地之使用人，明知該等土地已
    經屏東縣政府依區域計畫法第十五條編定為「一般農業區農牧用地」，應作農牧
    地使用，竟基於違反區域計畫法之犯意，未經申請核准，自民國九十一年五月二
    十五日起，即僱工挖取該土地上砂石運走，違反區域計畫法第十五條及非都市土
  地使用管制規則第六條之規定，嗣經屏東縣政府依序以：(一)九十一年五月二十五
    日91屏府地用區字第０００一二二號函、(二)九十一年七月十六日91屏府地用區字
    第０００一七二號函、(三)九十一年八月十日91屏府地用區字第０００二０七號函
    ，先後三度各定九十一年五月二十六日、同年七月十七日、同年八月十一日為期
    限，命其恢復原狀作農牧用地使用，惟遲至九十一年八月十二日縣政府盜濫採砂
    石聯合稽查小組人員前往查看上開土地時，現場仍留有積水漥地長一二０公尺、
    寬二五公尺、深二公尺，及一坑洞深約三公尺、長約三五公尺、寬約二五公尺，
    未見恢復原狀。
二、案經屏東縣政府移送臺灣屏東地方法院檢察署檢察官偵查起訴。
    理  由
一、訊據被告甲○○於本院審理時，除辯稱未將採得砂石出售外，對其前揭犯罪事實
    均自白不諱，並有土地異動資料查註紀錄表十份、屏東縣政府右揭三文號函件、
    處分書、送達證書各一紙、屏東縣政府盜濫採砂石聯合稽查小組九十一年五月二
    十五日、七月十六日、八月十日、八月十二日取締盜濫採砂石現場會勘報告各一
    份、現場照片九幀及陳述意見書一紙在卷可稽，被告甲○○上開自白堪認與事實
    相符，本件被告犯罪事證已臻明確，應依法論科。
二、按區域計畫公告實施後，非都市土地，應由有關直轄市或縣（市）政府，按照非
    都市土地分區使用計畫，製定非都市土地使用分區圖，並編定各種使用地，報經
    上級主管機關核備後，實施管制。又違反上開之管制使用土地者，該管直轄市、
    縣（市）政府得限期令其變更使用或拆除其建築物恢復原狀，區域計畫法第十五
    條第一項前段、第二十一條第一項，定有明文。核被告甲○○所為，係違反區域
    計畫法第二十一條、第十五條第一項之管制而使用土地，不依該管縣政府所令期
    限變更土地使用恢復土地原狀之規定，應依同法第二十二條處罰。被告甲○○右
    揭時地雖三次經屏東縣政府命令恢復土地原狀而不為，違反其依法令之作為義務
    ，惟衡其犯罪態樣，係以同一持續不作為之行為，三次違背依限恢復土地原狀之
    義務，致同一法益數次受侵害，為接續犯，仍應論以一罪。爰審酌被告甲○○之
    年齡、品行、智識程度、犯罪所生之損害，及其犯罪後已經自行將上開土地回復
    原狀，此觀卷附屏東縣政府九十一年九月二日屏府環查字第０九一０一０六一六
    六號函說明二「... 在里港鄉○○段一二七０之二等五筆土地濫採砂石，為本府
    盜（濫）採砂石聯合稽查小組查獲... 經復查結果業已回填恢復原狀... 」等語
    意旨自明，犯後態度尚可等一切情狀，量處如主文所示之刑，並諭知易科罰金之
    折算標準，以資儆懲。又被告甲○○前因犯侵占罪，經法院判處有期徒刑五月確
    定，於八十一年七月十六日執行完畢出監後，即未再受有期徒刑以上刑之宣告，
    有臺灣高等法院被告全國前案紀錄表及臺灣屏東地方法院檢察署刑案資料查註紀
    錄表各一份在卷可按，是其本件犯罪前五年以內既未曾受有期徒刑以上刑之宣告
    ，而此因一時失慮，誤罹刑章，諒經此偵審程序及刑之宣告，並參酌其為二十二
    年一月八日出生之人，年逾古稀，當能行不踰矩，信無再犯之虞，認為前開所為
    刑之宣告以暫不執行為適當，併諭知緩刑三年，以勵自新。
據上論斷，應依刑事訴訟法第二百九十九條第一項前段，區域計畫法第二十二條、第
二十一條、第十五條第一項，刑法第十一條前段、第四十一條第一項、第七十四條第
二款，罰金罰鍰提高標準條例第二條，判決如主文。
本案經檢察官許英輝到庭執行職務
中      華      民      國    九十二    年      二      月    十  八    日
                                      臺灣屏東地方法院刑事第四庭
                                          法  官   陳松檀
右正本證明與原本無異。
如不服本判決應於收受本判決後送達後十日內向本院提出上訴書狀，其未敘述上訴理
由者，並得於提起上訴後十日內向本院補提理由書狀（均須按他造當事人之人數附繕
本 ）「切勿逕送上級法院」
                                          書記官   張福山
中      華      民      國    九十二    年      二      月    十  八    日
附錄本案論罪科刑法條全文：
區域計畫法第二十二條
違反前條規定不依限變更土地使用或拆除建築物恢復土地原狀者，除依行政執行法辦
理外，並得處六個月以下有期徒刑或拘役。
區域計畫法第二十一條
違反第十五條第一項之管制使用土地者，由該管直轄巿、縣 (巿)政府處新台幣六萬
元以上三十萬元以下罰鍰，並得限期令其變更使用、停止使用或拆除其地上物恢復原
狀。
前項情形經限期變更使用、停止使用或拆除地上物恢復原狀而不遵從者，得按次處罰
，並停止供水、供電、封閉、強制拆除或採取其他恢復原狀之措施，其費用由土地或
地上物所有人、使用人或管理人負擔。
前二項罰鍰，經限期繳納逾期不繳納者，移送法院強制執行。
區域計畫法第十五條
 (非都市土地分區管制)
區域計畫公告實施後，不屬第十一條之非都市土地，應由有關直轄市或縣（市）政府
，按照非都市土地分區使用計畫，製定非都市土地使用分區圖，並編定各種使用地，
報經上級主管機關核備後，實施管制。變更之程序亦同。其管制規則，由中央主管機
關定之。
前項非都市土地分區圖，應按鄉、鎮（市）分別繪製，並利用重要建築或地形上顯著
標誌及地籍所載區段以標明土地位置。


司法院資訊處製作；財團法人民間司法改革基金會備份。
